【裁判字號】    95,訴,527
【裁判日期】    951213
【裁判案由】    
【裁判全文】
臺灣雲林地方法院刑事判決               95年度訴字第527號
公  訴  人  臺灣雲林地方法院檢察署檢察官
被      告  丙○○
上列被告因毒品危害防制條例案件，經檢察官提起公訴（95年度
毒偵字第424 號）及移送併辦（臺灣苗栗地方法院檢察署94年度
毒偵字第1264號、臺灣嘉義地方法院檢察署95年度毒偵字第1253
號），被告於準備程序進行中就被訴事實為有罪之陳述，本院合
議庭裁定進行簡式審判程序，判決如下：
    主  文
丙○○施用第一級毒品，累犯，處有期徒刑玖月，扣案之第一級
毒品海洛因淨重共拾點玖壹公克沒收銷燬之，包裹上開海洛因
之包裝袋共拾壹個及扣案之注射針筒共柒支、斜削吸管貳支、已
使用過之夾鏈袋伍個均沒收。又施用第二級毒品，累犯，處有期
徒刑陸月，扣案之第二級毒品甲基安非他命驗餘淨重壹點壹零貳
伍公克沒收銷燬之；包裹上開甲基安非他命之包裝袋壹個及扣案
之玻璃球壹個、水煙斗吸食器壹支、玻璃球管壹支均沒收。應執
行有期徒刑壹年貳月，扣案之上開毒品海洛因及甲基安非他命均
沒收銷燬之；包裝袋共拾貳個、注射針筒柒支、斜削吸管貳支、
已使用過之夾鏈袋伍個、玻璃球壹個、水煙斗吸食器壹支、玻璃
球管壹支均沒收。
    事  實
一、丙○○前因施用毒品案件，經法院裁定送強制戒治，於民國
    89年12月17日強制戒治期滿，並由臺灣雲林地方法院檢察署
    檢察官於90年1 月5 日以90年度戒毒偵字第1 號為不起訴處
    分確定。又因施用毒品案件，經本院判處應執行有期徒刑10
    月確定，於93年11月4 日縮刑期滿執行完畢。猶不知戒除施
    用毒品習性，於上開強制戒治執行完畢釋放後5 年內，復基
    於反覆施用第1 級毒品海洛因之概括犯意，自94年4 月間某
    日起至95年9 月18日晚上7 時許止，在雲林縣四湖鄉○○村
    ○○路51之29號住處、雲林縣四湖鄉○○村○○路43號其父
    親之住處、雲林縣水林鄉○○路34號租屋處等地，以將海洛
    因摻水置入針筒內注射身體之方式，習慣性地反覆施用第1
    級毒品海洛因多次；又基於反覆施用第2 級毒品甲基安非他
    命（起訴書及併辦意旨書均誤載為安非他命）之概括犯意，
    自94年4 月間某日起至95年9 月17日下午4 時許止，以將甲
    基安非他命置於玻璃球內燒烤後吸食其煙霧之方式，習慣性
    地反覆施用第2 級毒品甲基安非他命多次。嗣分別於(一)94年
    8 月21日晚上9 時45分許，在雲林縣四湖鄉○○村○○路之
    參天宮廣場前為警查獲，並扣得以其所有之包裝袋包裹之毒
    品海洛因4 包（合計淨重共2.52公克）、甲基安非他命1 包
    （驗餘淨重1.1025公克）及其所有供施用海洛因所用之注射
    針筒5 支、供施用甲基安非他命所用之玻璃球1 個；(二)95年
    3 月7 日晚上8 時30分許，在雲林縣北港鎮○○里○○路與
    宗聖路口為警查獲，並在丁聰慶身上扣得丙○○所有供其施
    用海洛因所用之注射針筒2 支；(三)95年9 月19日下午2 時許
    ，經警持搜索票前往其雲林縣水林鄉○○路34號租屋處搜索
    查獲，並扣得以其所有之包裝袋包裹之毒品海洛因7 包（合
    計淨重28.39 公克）、其所有供施用海洛因所用之斜削吸管
    2 支、已使用過之5 公分×3 公分夾鏈袋5 個，及其所有供
    施用甲基安非他命所用之水煙斗吸食器1 支、玻璃球管1 支
    等物。
二、案經雲林縣警察局北港分局報告臺灣雲林地方法院檢察官偵
    查起訴及臺中縣警察局報告臺灣苗栗地方法院檢察署檢察官
    、嘉義縣警察局報告臺灣嘉義地方法院檢察署檢察官偵查後
    移送併辦。
    理  由
一、上開事實，業據被告丙○○於警詢、偵查及本院審理時坦承
    不諱，並有被告所有供施用毒品海洛因所用之注射針筒共7
    支、斜削吸管2 支、已使用過之5 公分×3 公分夾鏈袋5 個
    ；其所有供施用甲基安非他命所用之玻璃球1 個、水煙斗吸
    食器1 支、玻璃球管1 支，及扣案之白粉4 包、白粉7 包、
    顆粒1 包可證，上開扣案之白粉4 包、7 包經送鑑驗結果，
    均含海洛因成分（4 包淨重共2.52公克、7 包淨重共28.39
    公克，合計淨重30.91 公克），分別有法務部調查局94年11
    月8 日調科壹字第990001345 號鑑定通知書、95年10月21日
    調科壹字第09523026510 號鑑定書各1 紙在卷足憑（本院卷
    第28頁、第92頁）；扣案之顆粒1 包，經鑑驗結果，含有甲
    基安非他命成分（淨重1.1498公克，取樣0.0473公克【已鑑
    析用罄】，驗餘淨重1.1025公公克），有憲兵司令部刑事鑑
    識中心95年11月14日（95）安保字第01925 號鑑驗通知書1
    紙在卷足佐（本院卷第97頁）。而被告3 次為警查獲時所採
    集之尿液檢體，經鑑驗結果，均呈甲基安非他命及嗎啡陽性
    反應（按海洛因係由嗎啡經化學合成而製得，經注射進入人
    體後，因代謝分解成嗎啡，因此施打海洛因後，由尿液中檢
    驗結果仍為嗎啡反應），此有真實姓名對照表3 份及詮昕科
    技股份有限公司94年8 月17日、95年3 月22日濫用藥物尿液
    檢驗報告各1 份、高雄市立凱旋醫院95年9 月26日濫用藥物
    尿液檢驗報告1 紙在卷可稽（苗檢偵卷第40-41 頁、甲○偵
    卷第29-30 頁、嘉警卷第9-10頁），足認被告自白與事實相
    符，應可採信。又被告前因施用毒品案件，經法院裁定送強
    制戒治，於89年12月17日強制戒治期滿，由臺灣雲林地方法
    院檢察署檢察官於90年1 月5 日以90年度戒毒偵字第1 號為
    不起訴處分確定等情，有被告前開案號之不起訴處分書、臺
    灣高等法院被告前案紀錄表各1 份在卷可參，被告於強制戒
    治執行完畢釋放後，5 年內再犯本件施用毒品之事證明確，
    犯行堪以認定。
二、按海洛因、安非他命分別為毒品危害防制條例第2 條第2項
    第1 、2 款所明定之第1 級毒品、第2 級毒品。是：
    (一)核被告丙○○所為，係犯毒品危害防制條例第10條第1 項
      之施用第1 級毒品罪及同條第2 項之施用第2 級毒品罪。
    (二)被告非法持有第1 級毒品海洛因、第2 級毒品甲基安非他
      命之低度行為，已為其施用之高度行為所吸收，均不另論
      罪。
    (三)按刑事法若干犯罪行為態樣，本質上原具有反覆、延續實
      行之特徵，立法時既予特別歸類，定為犯罪構成要件之行
      為要素，則行為人基於概括之犯意，在密切接近之一定時
      、地持續實行之複次行為，倘依社會通念，於客觀上認為
      符合一個反覆、延續性之行為觀念者，於刑法評價上，即
      應僅成立一罪。學理上所稱「集合犯」之職業性、營業性
      或收集性等具有重複特質之犯罪均屬之，例如經營、從事
      業務、收集、販賣、製造、散布等行為概念者是（最高法
      院95年度臺上字第1079號判決意旨可資參照）。而毒品具
      有高度之成癮性及濫用性，施用毒品之行為本身，顯然具
      有反覆性及延續性之特徵，且觀卷內臺灣高等法院被告前
      案紀錄表可知，被告自88年起即有多次施用毒品前科，曾
      2 次入戒治所執行強制戒治，均未能戒除毒癮，又再犯施
      用毒品之罪，及被告於臺中縣警察局受詢問時，亦自承自
      己有吸食毒品之習慣，有吸食毒品安非他命及海洛因毒品
      之習慣（苗檢卷第16頁），均足見被告施用毒品海洛因、
      甲基安非他命業已成癮，是被告自94年4 月間某日起至95
      年9 月18日晚上7 時許止、自94年4 月間某日起至95 年9
      月17日下午4 時許止，應係因其施用毒品成癮，而分別習
      慣性地反覆施用第1 級毒品海洛因、第2 級毒品甲基安非
      他命，被告於上開期間內多次施用第1 、2 級毒品之行為
      ，應均予評價為「集合犯」之包括一罪較為合理。
    (四)被告所犯上開2 罪間，犯意各別，行為互異，應予分論併
      罰。
    (五)又被告有如犯罪事實欄所述之前案科刑及執行紀錄，有卷
      附臺灣高等法院被告前案紀錄表可按，其受有期徒刑之執
      行完畢，5 年以內故意再犯有期徒刑以上之罪，為累犯，
      應依刑法第47條第1 項之規定，各加重其刑。
    (六)檢察官雖僅就被告於95年3 月7 日下午6 時許之施用第1
      、2 級毒品犯行起訴，然未起訴部分與前揭起訴部分，有
      集合犯之包括一罪關係，已如前述，為起訴效力所及，並
      經檢察官移送併辦，本院自應併予審理。
    (七)被告於本院審理時供稱其最後施用毒品甲基安非他命之時
      間為95年9 月17日下午4 時許，95年9 月18日晚上7 時只
      有施用毒品海洛因，併辦意旨（嘉檢95年度毒偵字第1253
      號）認被告最後施用毒品甲基安非他命之時間亦為95年9
      月18日晚上7 時，容有未洽，附此敘明。
三、爰審酌被告前因施用毒品經強制戒治處分及科處刑罰後，猶
    不思戒絕革除惡習，再為本件犯罪，顯見其對毒品依賴性甚
    高，未能徹底認識毒品對人體之戕害，亦未因前所受強制戒
    治處分及刑罰而記取教訓，及其犯後坦承犯行、態度良好，
    教育程度為國中畢業，其犯罪所生危害主要係戕害自身健康
    等一切情狀，分別量處如主文所示之刑，並依刑法第51條第
    5 款之規定，定其應執行之刑。至本件扣案物品之處理分述
    如下：
    (一)扣案如主文所示之毒品海洛因、甲基安非他命，係查獲之
      第1 、2 級毒品，不問屬於犯人與否，均應依毒品危害防
      制條例第18條第1 項前段規定沒收銷毀之。
    (二)包裹上開毒品海洛因、甲基安非他命之包裝袋共12個，並
      非不可與毒品分離，其係毒品之外包裝，其中11個用於包
      裹毒品海洛因，另1 個用於包裹毒品甲基安非他命，乃被
      告所有分別供施用毒品海洛因、甲基安非他命所用之物；
      扣案之注射針筒共7 支、斜削吸管2 支，均係被告所有供
      施用海洛因所用之物，玻璃球1 個、水煙斗吸食器1 支、
      玻璃球管1 支，均係被告所有供施用甲基安非他命所用之
      物，已為被告自承在卷；而扣案已使用過之5 公分×3 公
      分夾鏈袋5 個，被告供稱係其所有之物，用於出門時包裝
      施用之毒品，但未供明係包裝何種毒品所用，然經本院當
      庭勘驗結果，該已使用過之夾鏈袋5 個均沾有白色粉末（
      本院卷第103 頁反面），足認係被告所有供施用海洛因所
      用之物，上開物品，均應依刑法第38條第1 項第2 款之規
      定沒收之。
    (三)併案部分另扣得行動電話7 支、封口機2 臺、密封袋1 批
      （除已使用過之5 個外）、新臺幣58,600元及帳冊1 本等
      物，該等物品並非違禁物，且據被告供稱：筆記本（即扣
      押物品清單所指之帳冊）及電話與施用毒品沒有關係，封
      口機拿來封遙控器的，比較不會壞，夾鏈袋是幫父親包藥
      用的，現金是向母親借來要請律師的等語，此外，亦無其
      他證據可資證明上開物品與本件被告施用毒品犯行有關，
      爰均不予宣告沒收。
    (四)扣案之斜削吸管、水煙斗吸食器、玻璃球管等物品本質上
      原有其他用途，並非專供施用毒品海洛因及甲基安非他命
      所用之物，自應依刑法第38條第1 項第2 款之規定宣告沒
      收，併辦意旨書（嘉檢95年度毒偵字第1253號）認應依毒
      品危害防制條例第18條第1 項前段之規定宣告沒收銷燬，
      容有未洽，附此敘明。
四、據上論斷，應依刑事訴訟法第273 條之1 第1 項、第299 條
    第1 項前段，毒品危害防制條例第10條第1 項、第2 項、第
    18條第1 項前段，刑法第11條前段、第47條第1 項、第51
    條第5 款、第38條第1 項第2 款，判決如主文。
本案經檢察官乙○○到庭執行職務。
中    華    民    國    95    年    12    月    13    日
                  刑事第三庭    法  官  王  素  珍
以上正本證明與原本無異。
如不服本判決，應於判決收受後10日內，向本院提出上訴狀（須
附繕本）。
                                書記官  李  達  成
中    華    民    國    95    年    12    月    13    日
附錄本案論罪科刑法條：
毒品危害防制條例第10條
施用第一級毒品者，處6 月以上5 年以下有期徒刑。
施用第二級毒品者，處3 年以下有期徒刑。


司法院資訊處製作；財團法人民間司法改革基金會備份。
